【裁判字號】    96,簡上,449
【裁判日期】    970229
【裁判案由】    侵占
【裁判全文】
臺灣臺北地方法院刑事判決             96年度簡上字第449號
檢  察  官  臺灣臺北地方法院檢察署檢察官
上  訴  人
即  被  告  乙○○
上列上訴人即被告因侵占案件，不服本院刑事庭於民國96年10月
31日所為96年度簡字第3412號第一審刑事簡易判決（聲請簡易判
決處刑案號：臺灣臺北地方法院檢察署96年度偵字第13915 號）
，提起上訴，本院管轄之第二審合議庭判決如下：
    主  文
上訴駁回。
    事  實
一、乙○○於民國96年04月23日23時許，在臺北市大安區○○○
    路○段201 號3樓「加州健身中心」，見甲○○所有而遺忘在
    健身中心櫃子內之MOTOROLA牌、E680型、序號000000000000
    000、價值約新臺幣8千元之行動電話1 支，竟意圖為自己不
    法所有，將該行動電話侵占入己，將之帶回住處，並以自己
    之SIM 卡裝入該行動電話中撥打。嗣經甲○○發現後報警，
    經警依電話序號查詢後查獲上情。
二、案經甲○○訴由臺北市政府警察局大安分局報告臺灣臺北地
    方法院檢察署檢察官偵查後，聲請簡易判決處刑。
    理  由
壹、證據能力部分：
    按被告以外之人於審判外之言詞或書面陳述，除法律有規定
    者外，不得作為證據。被告以外之人於審判外之陳述，雖不
    符前4 條之規定，而經當事人於審判程序同意做為證據，法
    院審酌該言詞陳述或書面陳述作成時之情況，認為適當者，
    亦得為證據。當事人、代理人或辯護人於法院調查證據時，
    知有刑事訴訟法第159條第1項不得為證據之情形，而未於言
    詞辯論終結前聲明異議者，視為有前項之同意，刑事訴訟法
    第159條第1項、第159條之5分別定有明文。經查：本院認定
    事實所憑之證據，部分屬傳聞證據，惟被告乙○○於準備程
    序期日中未曾聲明異議，而檢察官亦未於本院言詞辯論終結
    前聲明異議，本院審酌該等言詞或書面陳述作成之情況，並
    無非出於任意性或不正取供，或違法或不當情事，且客觀上
    亦無不可信之情況，堪認為適當，依刑事訴訟法第159條之5
    第2項規定，均得作為證據，先予敘明。
貳、實體部分：
一、訊據被告乙○○固坦承有於前揭時地拾獲告訴人甲○○所有
    之前述手機1支（下稱系爭手機），並以自己之SIM卡裝入該
    行動電話中撥打，惟矢口否認有何侵占遺失物犯行，辯稱：
  (一)被告於前開健身中心最初拾獲系爭手機時，尚不及明確辨識
    為何物事，即因時間倉促，想先運動洗澡完之後再行處理，
    雖暫時將該不明遺失物置入自己背包內，但被告之意思仍為
    短暫保管。嗣被告運動洗澡完之後，確實是因記性不佳，不
    甚將拾獲系爭手機乙事忘記，才未立即交由健身中心管理人
    員處理而攜回家中。被告並無為自己不法所有之意圖。
  (二)被告回家後查覺拾獲之物疑係一手機，而以自己手機晶片卡
    放入試撥幾通，然純係出於試驗之心與好奇之意，不過想知
    道該機具確否為一手機？其是否壞掉或功能正常？甚至或可
    藉此聯絡失主亦未可知，此亦人之常情，非可直接與犯罪意
    圖劃上等號。
  (三)被告事後隔天仍將系爭手機放回曾經使用過的鞋櫃，若被告
    果有侵占意圖，豈會將其歸回原處？又被告係因忘記背包內
    裝有不明遺失物而攜回家中，經再度發覺後已屬夜深時分，
    為不欲身體過於勞累，因此細故疲於奔命，而想隔天再行通
    報或處理，難道以此即逕謂「被告已侵占既遂」，何況於深
    夜時分要求被告向警局等機關交出系爭手機報案，大違社會
    常理與人情，缺期待可能性等語。
二、經查：
  (一)證人甲○○於本院審理時具結證稱：「我曾經在忠孝東路4
    段加州健身中心遺失MOTOROLA E680 行動電話，是放在男生
    更衣室的置物櫃，時間不記得，有報案，可以參考報案紀錄
    。當時我沒有租鞋櫃，我只能用置物櫃，我不記得是幾號置
    物櫃。公用的置物櫃是可以帶自己的鎖去鎖，當時我是離開
    忘記拿走手機，該手機是開機狀態，電池大概還可以用一天
    左右，遺失後我有嘗試撥回去，但是沒有人接，我害怕手機
    被人拿去做壞事，我撥回去沒有人接，就請電話公司停話，
    從遺失到停話大約二個小時，中間我有回去找。這支手機從
    來沒有找回來過，是檢察官傳我才知道是本件被告拿走這支
    手機。健身中心的鞋櫃不會清，因為是個人租用，每天晚上
    上面公用的櫃子會打開，如果有撿到東西，他們會放在櫃台
    失物招領。被告說把手機放回鞋櫃，不知被告是否有租鞋櫃
    ，鞋櫃是私人租用的，只有置物櫃是公開使用，鞋櫃是鎖上
    的，不是任何人可以打開，有租用才可以用自己的鎖打開，
    如果沒有人租用，它是用會用類似塑膠鑰匙環鎖起來。」等
    語明確（見本院97年02月14日審判筆錄第1至4頁），而系爭
    手機價值約新臺幣8,000 元，亦據告訴人陳明在卷（見偵查
    卷第6頁）。
  (二)據告訴人甲○○之證述，系爭手機序號為000000000000000
    號（見偵查卷第6頁），而於96年04月24日15時7分，序號為
    000000000000000號之手機以門號0000000000號撥打電話至0
    000000000號電話，通話秒數為0秒，基地台位置在臺北縣五
    股鄉○○路○段106、108號9樓頂之情，有通聯調閱查詢單1
    份在卷可憑（見偵查卷第18頁）；又號碼0000000000、0000
    000000號電話之申登人均為聯倡股份有限公司，0000000000
    號之帳單地址與0000000000號之申裝地址，均為臺北縣五股
    鄉○○路○段9巷36號，亦有通聯調閱查詢單2 份附卷可證（
    見偵查卷第19至23頁）。再者，被告為聯倡股份有限公司之
    負責人，門號0000000000號係被告在使用之情，業據被告供
    承在卷（見偵查卷第48頁），並有營業登記資料公示查詢列
    印資料附卷可佐（見偵查卷第16頁）。故被告在拾獲系爭手
    機後，於96年04月24日15時07分，在聯倡股份有限公司之臺
    北縣五股鄉○○路○段9巷36號處，將其使用、門號為000000
    0000號之SIM 卡裝入系爭手機，撥打電話至0000000000號電
    話，通話秒數為0秒乙情，洵堪認定。
  (三)被告於96年8月7日檢察官偵查時陳稱：「我是忠孝東路4 段
    的加州健身中心的會員，有一天，我打開我的鞋櫃，但空間
    是隨人用的，我看到有一個黑黑的東西，一開始我還不知道
    是何東西，我還想要交給櫃臺，結果與人談天出來忘了，隔
    天回家發現有電可以撥通，才知道是個手機，我又放回鞋櫃
    ，想說失主會回來找，所以手機也不在我手上。」等語（見
    偵查卷第44頁），而被告於本院則陳稱：當時因時間倉促，
    想先運動洗澡完之後再行處理，暫時將該不明遺失物置入自
    己背包內等語。查被告既知系爭手機或物品係其所拾獲而非
    其所有，則遺失該手機之人應該會回來找尋該手機，不論被
    告是何原因無法即時處理，被告不將該手機放回原處，讓失
    主得以找回，竟將該手機放入自己背包內，失主顯然無法立
    即找回其遺失之物，已可見被告有侵占之意思，又告訴人是
    於96年04月23日11時許遺失系爭手機，被告於當天拾獲後返
    家，卻遲至96年4月24日15時7分才撥打系爭手機測試，且仍
    未交付警察等機關或前開健身中心人員處理，以尋找失主，
    再者，被告辯稱其隔天立即將系爭手機歸放原處云云，惟被
    告自承其放回原處沒有通知前開健身中心人員，且前開健身
    中心櫃臺有公告稱櫃子裏的物品隔天都要清掉（見本院96年
    12月24日準備程序筆錄），則據被告所述，失主如何能找回
    其遺失物，蓋在遺失後隔天失主通常已回原處找過而未尋獲
    ，且被告知悉前開健身中心隔天會清理掉櫃子裏的物品，卻
    逕行放回原處，並在放回後未通知前開健身中心人員等，告
    訴人顯無法找回遺失之系爭手機，故被告所辯實有違一般社
    會之拾獲物品後會想物歸原主之常情有違，其所辯委無可採
    。從而，被告拾獲系爭手機後，未交付前開健身中心的櫃臺
    人員或警察等相關機構處理，卻將之帶回住處，並以自己之
    SIM 卡裝入該行動電話中撥打，其有侵占告訴人所遺失之系
    爭手機行為，足堪認定。
  (四)綜上所述，本件事證明確，被告犯行洵堪認定，應依法論科
    。
三、核被告乙○○所為，係犯刑法第337 條之侵占遺失物罪。原
    審適用刑事訴訟法第449條第1項前段、第3項、第454條第2
    項，刑法第337條、第42條第3項，刑法施行法第1條之1，中
    華民國九十六年罪犯減刑條例第2條第1項第3款、第7條之規
    定，審酌被告素行，其犯罪之動機、手段，所侵占物品之價
    值，犯罪後態度等一切情狀，判處被告罰金新臺幣5 千元，
    如易服勞役，以新臺幣1千元折算1日；減為罰金新臺幣2千5
    百元，如易服勞役，以新臺幣1千元折算1日，其認事用法核
    無不當，所處刑度亦堪認為適當，自應予以維持。被告否認
    犯罪提起上訴，指摘原判決不當，為無理由，其上訴應予駁
    回。
四、被告經合法傳喚，無正當理由，未於本院所指定之97年02月
    14日審判期日到庭，爰依刑事訴訟法第455條之1第1項、第3
    項準用同法第371條規定，不待其陳述，逕行判決。
據上論斷，應依刑事訴訟法第455條之1第1項、第3項、第368 條
、第371條，判決如主文。
本案經檢察官簡逸薇到庭執行職務
中    華    民    國    97    年    2     月    29    日
                  刑事第五庭審判長法  官  黃程暉
                                  法  官  何俏美
                                  法  官  賴秀蘭
以上正本證明與原本無異。
不得上訴。
                                  書記官  游秀珠
中    華    民    國    97    年    3     月    7     日
附錄本案論罪科刑法條：
刑法第337條
意圖為自己或第三人不法之所有，而侵占遺失物、漂流物或其他
離本人所持有之物者，處5百元以下罰金。


司法院資訊處製作；財團法人民間司法改革基金會備份。
